【裁判字號】    99,再抗,5
【裁判日期】    990531
【裁判案由】    假處分
【裁判全文】
臺灣高等法院高雄分院民事裁定           99年度再抗字第5號
聲  請  人  甲○○
相  對  人  乙○○
上列當事人間聲請假處分事件，聲請人對於民國98年11月16日本
院98年度抗字第316 號確定裁定聲請再審，本院裁定如下：
    主  文
聲請駁回。
聲請訴訟費用由聲請人負擔。
    理  由
一、聲請意旨略以：鈞院98年度抗字第316 號確定裁定（下稱原
    確定裁定）固准許相對人假處分之聲請，禁止伊對於該裁定
    附表（下稱附表）編號1 、2 所示建物，為拆除、毀損、買
    賣、出租、出借、讓與及其他一切之處分行為。惟伊經由法
    院拍賣而買受上開建物，於執行法院將執行點交之際，伊始
    知悉原確定裁定禁止伊為一切處分行為，致伊無法配合點交
    。然執行名義成立後，不得阻卻其執行力，原確定裁定以假
    處分干擾點交，顯有違法。又依如附表編號2 所示門牌13號
    建物之電費收據及門牌證明書、及法院不動產權利移轉證書
    、建物測量成果圖、98年度執事聲字第46號裁定書、現場外
    觀門面狀況照片、民國99年1 月8 日及同年1 月21日執行法
    院瑞股查封筆錄、高雄市稅捐稽徵處房屋稅籍證明書、伊主
    張之建物位置照片、相對人主張之建物位置照片、高雄市稅
    捐稽徵處左營分處96年契稅繳款書等，交互比對即足以證明
    上開建物之位置、面積及所有權人，並無假處分之必要。另
    聲請鈞院函向台灣電力公司提供如附表編號2 所示門牌13號
    建物最初申請用電人之姓名及歷年電費收據清單、函請戶政
    事務所提供余來發戶籍謄本，以調查余來發與原債務人之關
    係，可證明上開建物歷年來均由原債務人之關係人為用電申
    請人及繳費人；再函請查高雄市稅捐稽徵處提供左營下路
    151 巷11號之房屋稅籍證明書，亦可證明門牌11號及13號具
    有同一性。上開證據均係伊事後知悉，為發現未經斟酌之證
    物或得使用該證物之再審原因，爰依民事訴訟法第496 條第
    1 項第1 、13款之規定聲請再審等語。
二、聲請人主張有民事訴訟法第496 條第1 項第1 款之再審事由
    部分：
  (一)按再審之訴，應於30日之不變期間內提起；其期間自判決確
    定時起算，判決於送達前確定者，自送達時起算；其再審之
    理由發生或知悉在後者，均自知悉時起算，民事訴訟法第
    500 條第1 項、第2 項前段定有明文。又裁定已經確定，而
    有民事訴訟法第496 條第1 項或第497 條之情形者，依同法
    第507 條，得準用上開規定。又按當事人以有民事訴訟法第
    496 條第1 項第1 款適用法規顯有錯誤之情形提起再審之訴
    ，應認此項理由於裁判送達時當事人即可知悉，故計算是否
    逾30日之不變期間，應自裁判確定時起算，無同法第500 條
    第2 項但書再審理由知悉在後之適用（最高法院70年台再字
    第212 號判例參照）。
  (二)聲請人主張其係經法院拍賣程序買受如附表所示建物，而執
    行名義成立後，不得阻卻其執行力，原確定裁定以假處分干
    擾點交，顯有違法云云。惟原確定裁定係屬不得再抗告之裁
    定，故聲請人聲請再審之不變期間，應自該確定裁定送達於
    聲請人時起算。而原確定裁定係於98年11月16日確定，於同
    月19日送達聲請人，此有本院99年度再抗字第2 號裁定載述
    甚明，並有該裁定可稽，聲請人遲至99年5 月14日始就上開
    事由聲請再審，顯已逾30日之不變期間，是聲請人主張原確
    定裁定違法而聲請再審，自屬不合法。
三、聲請人主張有民事訴訟法第496 條第1 項第13款之再審事由
    部分：
  (一)聲請人主張其事後發現未經斟酌之證物或得使用該證物，依
    民事訴訟法第496 條第1 項第13款之規定聲請再審云云。惟
    據聲請人所提出法院不動產權利移轉證書、建物測量成果圖
    、98年度執事聲字第46號裁定書、現場外觀門面狀況照片、
    99年1 月8 日及同年1 月21日執行法院瑞股查封筆錄、高雄
    市稅捐稽徵處房屋稅籍證明書、聲請人主張之建物位置照片
    、相對人主張之建物位置照片、高雄市稅捐稽徵處左營分處
    96年契稅繳款書等證物，此均係聲請人前於99年3 月16日聲
    請再審狀所附證據，業據聲請人陳明在卷（本院卷第4 、7
    頁），而該聲請再審事件業經本院於99年5 月6 日以99年度
    再抗字第2 號裁定駁回其聲請，同日確定，則聲請人於99年
    3 月16日在該案提出時即已知悉上開證物，距本件於99年5
    月14日聲請再審，已逾30日之不變期間，是此部分聲請再審
    尚不合法，上開證物自無再予斟酌之餘地。
  (二)聲請人又聲請函向台灣電力公司提供如附表編號2 所示門牌
    13號建物最初申請用電人之姓名及歷年電費收據清單、並函
    請戶政事務所提供電費繳納人之戶籍謄本，以調查電費繳納
    人與原債務人之關係，證明上開建物歷年來均由原債務人之
    關係人為用電申請人及繳費人；再函請高雄市稅捐稽徵處提
    供左營下路151 巷11號之房屋稅籍證明書，可證明門牌11號
    及13號建物具有同一性云云。惟上開證據方法於聲請人收受
    原確定裁定時即應知悉，顯無再審理由知悉在後情事，是聲
    請人迄至本件始提出上開證據方法，已逾30日之不變期間，
    此部分聲請再審亦不合法。
  (三)聲請人雖提出如附表編號2 所示門牌13號建物於99年5 月12
    日核發之電費收據及同日出具之門牌證明書，以證明相對人
    聲請假處分無理由云云。惟原確定裁定准予假處分係以「抗
    告人（即本件相對人）聲請本件定暫時狀態假處分係主張相
    對人（即本件聲請人）於95年11月8 日以1,501,000 元拍定
    取得附表所示之土地及建物。惟原法院誤將抗告人及余氏宗
    親所公同共有之「公廳」視為附表所示編號2 即門牌號碼13
    號之未辦保存登記建物之一部分，於98年5 月1 日進行點交
    程序，且相對人於斯時亦僱工欲拆除其所拍定附表所示建物
    及「公廳」，經抗告人加以爭執，而未完成點交。……據此
    ，足認相對人取得之附表所示建物與「公廳」之權利範圍為
    抗告人有所爭執，乃屬爭執之法律關係。……益見「公廳」
    權利歸屬為何，乃為本件爭執之法律關係，且得以諸如確認
    所有權歸屬訴訟之本案訴訟加以確定本件爭執之法律關係。
    」等語，則上開電費收據及門牌證明書並不足以認定如附表
    所示建物是否包括「公廳」及「公廳」之權利歸屬為何，縱
    經斟酌亦無從認可受較有利益之裁判，尚不符民事訴訟法第
    496 條第1 項第13款所定再審要件，是聲請人此部分聲請再
    審並無理由。
四、綜上所述，聲請人依民事訴訟法第496 條第1 項第1 款、第
    13款之規定聲請再審，應認不合法及無理由，應予駁回。
據上論結，本件聲請再審為不合法及無理由，依民事訴訟法第50
7 條、第502 條、第95條、第78條，裁定如主文。
中    華    民    國    99    年    5     月    31    日
                            民事第五庭
                                審判長法官  蔡明宛
                                法      官  徐文祥
                                法      官  魏式璧
以上正本證明與原本無異。
本裁定不得抗告。
中    華    民    國    99    年    5     月    31    日
                                書  記  官  林佳蓉

司法院資訊處製作；財團法人民間司法改革基金會備份。
